臺灣士林地方法院小額民事判決
                                   110年度士小字第2321號
原      告  華南產物保險股份有限公司

法定代理人  陳文智  


訴訟代理人  陳立果  
            林唯傑  
被      告  楊梵橙  
上列當事人間侵權行為損害賠償事件，本院於民國110年12月23
日言詞辯論終結，本院判決如下：
    主  文
被告應給付原告新臺幣貳萬伍仟零參拾陸元，及自民國一百一十
年十一月二十六日起至清償日止，按年息百分之五計算之利息。
原告其餘之訴駁回。
訴訟費用新臺幣壹仟元，其中新臺幣玖佰伍拾參元由被告負擔，
餘由原告負擔。
本判決原告勝訴部分得假執行。
    事實及理由要領
一、按因侵權行為涉訟者，得由行為地之法院管轄，民事訴訟法
    第15條第1項定有明文；查本件原告主張之侵權行為地為臺
    北市士林區，本院自有管轄權。
二、原告起訴主張：被告於民國109年8月7日21時44分許駕駛車
    牌號碼000-00號自用小客車（下稱A車），沿臺北市士林區
    中山北路6段由北往南方向行駛，行經同路段與忠誠路1 段
    口，欲左轉進入忠誠路1 段時，應注意對向行駛之左右轉車
    輛，如進入二以上之車道者，左轉彎車輛應進入內側車道，
    竟疏未注意，貿然左轉且未駛入內側車道，適原告承保訴外
    人吳輝主駕駛之車牌號碼000-0000號車（下稱B車）沿對向
    行駛右轉忠誠路1 段至該處時，見狀閃避不及而發生碰撞（
    下稱系爭事故），致B車受有損害，因B車曾向原告投保車體
    損失險，事故發生時尚在保險期間內，原告業依保險契約賠
    付該車之必要修復費用，共計新臺幣（下同）52562元（其
    中工資：40992，零件：11570元），並依保險法第53條之規
    定取得代位求償權，另考量訴外人與有過失，而認應由被告
    負擔50％過失責任，爰依侵權行為損害賠償及保險代位請求
    權之法律關係提起本件訴訟，並聲明被告應給付原告26281
    元，及自起訴狀繕本送達翌日起至清償日止，按年息百分之
    五計算之利息。
三、被告則以：就系爭事故之發生兩造均有過失，但被告只應負
    擔兩成之責任，而B車修復費用之估價單上所載保險桿，只
    是擦傷而得用美容處理，其他部分均未有損傷等語資為抗辯
    。
四、得心證之理由：
  ㈠按因故意或過失，不法侵害他人之權利者，負損害賠償責任
    ；又汽車、機車或其他非依軌道行駛之動力車輛，在使用中
    加損害於他人者，駕駛人應賠償因此所生之損害；又不法毀
    損他人之物者，被害人得請求其物因毀損所減少之價額，民
    法第184條第1項前段、第191條之2、第196條分別定有明文
    。次按，物被毀損時，被害人除得依民法第196條請求賠償
    外，並不排除民法第213條至第215條之適用；另依民法第19
    6條請求賠償物被毀損所減少之價額，得以修復費用為估定
    之標準，但以必要者為限（例如：修理材料以新品換舊品，
    應予折舊），最高法院77年度第9次民事庭會議決議參照。
    又按，被保險人因保險人應負保險責任之損失發生，而對於
    第三人有損失賠償請求權者，保險人得於給付賠償金額後，
    代位行使被保險人對於第三人之請求權；但其所請求之數額
    ，以不逾賠償金額為限，保險法第53條第1項亦有明文。
  ㈡經查，本件原告主張被告於上開時地駕駛A車因前揭過失與原
    告所承保而由訴外人駕駛之B車發生碰撞等事實，業據原告
    提出與其所述相符之道路交通事故當事人登記聯單、行車執
    照等影本為證，並有本院依職權向臺北市政府警察局交通警
    察大隊函調之道路交通事故初步分析研判表、現場圖、補充
    資料表、A3類道路交通事故調查紀錄表、當事人登記聯單及
    現場照片等肇事資料在卷可稽，且為被告所不爭執，是此部
    分之事實，堪認為真正。又原告主張B車因系爭事故受有上
    開修復費用之損失，業據其提出估價單、統一發票及車損照
    片為據，而被告雖辯稱估價單上所載保險桿之修復方式並非
    必要，且B車並無其他損害之處云云，然依前開A3類道路交
    通事故調查紀錄表所示，訴外人陳述B車因系爭事故受損處
    為左前車頭，核與被告於該調查紀錄表內所述A、B兩車擦撞
    位置相符，且依原告所提出之前開估價單及車輛修復過程照
    片所示，B車修繕處為前保險桿、左前葉及左前鋁圈之烤漆
    ，堪認前開維修位置與B車之車損位置尚屬相符，而依前開
    現場照片所示之A、B兩車受損情形，顯見系爭事故之碰撞力
    道非微，足見上開B車之車損確為系爭事故所致，且原告所
    提出前開估價單上所載修復方式尚屬合理，則被告徒以前詞
    為辯，復未提出任何證據以實其說，尚非可採，是原告自得
    依上開法律關係，請求被告給付B車之車輛修復費用。
  ㈢原告主張B車之修復費用52562元（其中工資費用：40992元、
    零件費用：11570元），業據其提出上開估價單及統一發票
    為據，然B車係於109 年1 月出廠使用，此有B車之行車執照
    附卷可稽，而B車修復費用尚包括零件費用11570元，衡以B
    車關於零件部分之修復，既以新零件更換被損害之舊零件，
    則在計算損害賠償額時，自應將零件折舊部分予以扣除，而
    依行政院所發佈之固定資產耐用年數表及固定資產折舊率表
    ，小客車之耐用年數為5 年，依定率遞減法每年折舊千分之
    369 ，參酌營利事業所得稅查核準則第95條第6 項規定：「
    固定資產提列折舊採用平均法、定率遞減法或年數合計法者
    ，以1 年為計算單位，其使用期間未滿1 年者，按實際使用
    之月數相當於全年之比例計算之，不滿1 月者，以1 月計」
    ，則B 車自出廠日至發生本件交通事故之日即109 年8 月7
    日止，業已實際使用7月，則就B 車輛之更換零件部分所得
    請求被告賠償之範圍，扣除折舊後之費用估定為9080元（計
    算方式詳如附表），加上其餘非屬零件之工資費用40992元
    ，合計原告得向被告請求之B車修復費用應為50072元（計算
    式：9080+40992=50072元）。
　㈣又損害之發生或擴大，被害人與有過失者，法院得減輕賠償
    金額，或免除之，民法217條第1項定有明文；此項規定之目
    的在謀求加害人與被害人間之公平，倘受害人於事故之發生
    亦有過失時，由加害人負全部賠償責任，未免失諸過酷，是
    以賦與法院得不待當事人之主張，減輕其賠償金額或免除之
    職權。換言之，基於過失相抵之責任減輕或免除，非僅為抗
    辯之一種，亦可使請求權全部或一部為之消滅，故裁判上得
    以職權斟酌之（最高法院86年度台上字第1178號判決要旨可
    資參照）。另直接被害人於損害之發生或擴大與有過失時，
    依公平之原則，間接被害人於請求賠償，亦應有民法第217 
    條過失相抵規定之適用（最高法院103年度台上字第2491號
    判決意旨可資參照）。查汽車行駛至交岔路口，對向行駛之
    左右轉車輛，如進入二以上之車道者，右轉彎車輛應進入外
    側車道，左轉彎車輛應進入內側車道，道路交通安全規則第
    102條第1項第8款定有明文；而依前開現場圖所示，可知系
    爭事故發生時，B車係右轉車，系爭事故路段為四車道，參
    以前開A3類道路交通事故談話紀錄表所載，訴外人於警詢時
    陳稱：「…至肇事處向東右轉駛入忠誠路1段第3車道時，見
    我左方有一黃色車輛…」等內容，可知B車於系爭事故發生時
    正欲前往第三車道，足見訴外人亦有違反前開道路交通安全
    規則，而有右轉彎車輛未駛入外側車道之過失甚明，是訴外
    人就系爭事故之發生確屬與有過失應堪認定，則被告就原告
    上開損害賠償之請求自得適用過失相抵之規定。又本院衡酌
    系爭事故之發生經過、雙方之肇事原因、過失情節、程度及
    肇事原因力之強弱等一切情狀，認被告上開過失為系爭事故
    之主要原因，而認系爭事故應由被告及訴外人各負擔50％之
    過失責任，並依上開過失比例減輕被告之賠償責任，是被告
    應賠償原告之B車修復費用金額計為25036元（即50072×0.5 
    ＝25036，元以下四捨五入）。
  ㈤又給付無確定期限者，債務人於債權人得請求給付時，經其
    催告而未為給付，自受催告時起，負遲延責任；其經債權人
    起訴而送達訴狀，或依督促程序送達支付命令，或為其他相
    類之行為者，與催告有同一之效力；又遲延之債務，以支付
    金錢為標的者，債權人得請求依法定利率計算之遲延利息；
    又應付利息之債務，其利率未經約定，亦無法律可據者，週
    年利率為百分之五，民法第229條第2項、第233條第1項前段
    、第203條分別定有明文。查本件請求被告給付侵權行為損
    害賠償事件，未經原告舉證證明定有期限，應認屬未定期限
    債務，依上開規定，被告應自受催告時起始負遲延責任，而
    本件起訴狀繕本，業於110年11月25日送達於被告，此有送
    達證書附卷可參，是原告就上揭所得請求之金額，尚得請求
    自起訴狀繕本送達之翌日即110年11月26日起至清償日止，
    按年息百分之五計算之利息。從而，原告依上開法律關係，
    求為判決如主文第1項所示，為有理由，應予准許，逾此範
    圍之請求，為無理由，應予駁回。
五、本件事證已臻明確，兩造其餘攻擊防禦方法及舉證，經核與
    判決結果不生影響，無逐一論列之必要，併予敘明。　　　
六、本件係就民事訴訟法第436 條之8 第1 項適用小額程序所為
    被告部分敗訴之判決，依同法第436 條之20規定，應依職權
    就原告勝訴部分宣告假執行，另依同法第79條之規定職權確
    定訴訟費用額為1000元（第一審裁判費），其中953元應由
    被告負擔，其餘應由原告負擔。　　
中　　華　　民　　國　　111 　年　　1 　　月　　13　　日
                  士林簡易庭  法  官  黃雅君
　　　　　　　　　
以上正本係照原本作成。
如不服本判決，應於送達後20日內，向本院提出上訴狀並應記載
上訴理由，表明關於原判決所違背之法令及其具體內容與依訴訟
資料可認為原判決有違背法令之具體事實，如於本判決宣示後送
達前提起上訴者，應於判決送達後20日內補提上訴理由書（須附
繕本）。
中　　華　　民　　國　　110 　年　　1　　月　　 13　　日
                              書記官  吳俊明
　　　　　　　　　　　　　　　
附表
-----
折舊時間           金額
第1年折舊值        11,570×0.369×(7/12)=2,490
第1年折舊後價值    11,570-2,490=9,080